【裁判字號】    99,交抗,1418
【裁判日期】    990618
【裁判案由】    違反道路交通管理處罰條例
【裁判全文】
臺灣高等法院交通事件裁定            99年度交抗字第1418號
抗  告  人
即受處分人  甲○○
上列抗告人因違反道路交通管理處罰條例案件，不服臺灣臺北地
方法院，中華民國99年5月19日所為裁定（99年度交聲字第698號
），提起抗告，本院裁定如下：
    主  文
抗告駁回。
    理  由
一、按汽車駕駛人，臨時停車不依順行之方向，或不緊靠道路右
    側，或單行道不緊靠路邊，或併排臨時停車者，處新臺幣（
    下同）300元以上600元以下罰鍰，道路交通管理處罰條例（
    下稱條例）第55條第4 款定有明文。次按行為人有違反條例
    之情形者，應填製舉發違反道路交通管理事件通知單（以下
    簡稱舉發通知單），並於被通知人欄予以勾記，當場舉發者
    ，應填記駕駛人或行為人姓名、性別、出生年月日、地址、
    身分證統一編號及車主姓名、地址、車牌號碼、車輛種類。
    被查獲之駕駛人或行為人為受處分人時，應於填記通知單後
    將通知聯交付該駕駛人或行為人簽名或蓋章收受之；拒絕簽
    章者，仍應將通知聯交付該駕駛人或行為人收受，並記明其
    事由及交付之時間；拒絕收受者，應告知其應到案時間及處
    所，並記明事由與告知事項，視為已收受，違反道路交通管
    理事件統一裁罰基準及處理細則（下稱處理細則）第11條第
    1項第1款另定有明文。
二、本件抗告人即受處分人甲○○於民國（下同）99年3月30日
    18時56分，駕駛車號545-CF之營業自小客車，行經臺北車站
    北側時因未緊靠道路右側臨時停車載客，經臺北市政府警察
    局大同分局執勤員警林俊盈以受處分人有「不緊靠道路右側
    臨時停車」之違規行為，掣發掌電字第A01XBJ248號交通管
    理事件通知單舉發違反道路交通管理事件通知單當場舉發。
    嗣受處分人於舉發通知單上所載應到案日期（99年4月14日
    ）前之99年3月31日向台北市交通事件裁決所提出陳述書，
    該所函請舉發機關調查結果，仍認受處分人有上開違規行為
    ，乃依道路交通管理處罰條例第55條第4款規定，於99年5月
    10日以北市裁罰字第裁22-A01XB J248號裁決書裁處受處分
    人罰鍰300元。受處分人不服於法定期間內（99年5月12日）
    具狀聲明異議。有抗告人聲明異議狀、掌電字第A01XB J248
    號交通管理事件通知單舉發違反道路交通管理事件通知單、
    北市裁罰字第裁22-A01XB J248號裁決書、台北市交通事件
    裁決所送達證書、受處分人交通違規案件陳述書等件在卷足
    憑（見原法院卷第3頁至第10頁）。
三、受處分人在原法院之聲明異議意旨以：受處分人固不否認駕
    駛車號545-CF之營業自小客車於上揭時、地，有行經該處並
    為舉發員警舉發違規之事實；惟陳稱當時係因有一乘客突然
    跑出來馬路中央攔車，位置並非在公車停靠區，也離禁止客
    人禁止上下車區50公尺以上，為此聲明不服，請求撤銷原處
    分等語。惟查：本件受處分人甲○○並不否認有於上揭時、
    地駕駛前開營業自小客車，行經行經臺北車站北側未緊靠道
    路右側臨時停車載客，惟以上情置辯。然交通警員製單舉發
    違反條例所列之違規事實，本質為行政處分，係公務員基於
    職務上權力，依法就特定具體事件所為公法效果之單方行政
    行為，基於公務員為公法行為具有公信力之原則，該行政處
    分當可被推定為有效，其據以依法處分之事實亦應認定為正
    確無誤，本此公信原則，乃立法者賦予行政機關制定違反道
    路交通事件統一裁罰基準及處理細則，使執勤警員得立即處
    分以維交通秩序、安全之行政目的。受處分人雖稱當時停車
    之處，離禁止載客之處50公尺以上，且非在公車停靠處，惟
    依道路交通安全規則第111條第2項規定，臨時停車其右側輪
    胎距緣石不得逾60公分。而依舉發機關回函及受處分人異議
    狀自承，當時該乘客係跑至路中央攔車，故受處分人之違規
    乃因臨時停車載客時，並無緊靠路旁，與是否在公車停靠處
    或是計程車排班無涉。而規定汽車駕駛人臨時停車時應緊靠
    路面邊緣，其立法意旨當在規範汽車駕駛人臨時停車時，不
    得佔用太多道路路面，以保持道路暢通，不致影響交通安全
    或妨害公眾利益；若係裝卸貨或是客人上下車，亦保障乘客
    及司機之安全。暫不論受處分人違規當時是否如受處分人所
    陳，前後均無車輛、是否已達到阻礙交通情形；然其在路中
    央載客顯係非常危險之行為，影響交通安全灼然甚明。故受
    處分人以前情置辯，均無足採。從而，本件事證明確，受處
    分人有不緊靠道路右側臨時停車之違規行為，堪予認定。
四、從而，原處分機關依道路交通管理處罰條例第55條第4款規
    定，裁處抗告人即受處分人罰鍰300元，核無違誤。原法院
    駁回受處分人之聲明異議，亦無不合。
五、抗告意旨仍執前詞以：(一)本人於99年3月30日駕駛車號545-C
    F計程車經過台北車站北側時，有一位乘客攔在路中央叫車
    ，我當然要停下來，他說他從苗栗上來的，他的老婆在國泰
    醫院第一分館就診，請我盡快把他送去國泰醫院，我馬上就
    離開，大約10秒鐘左右，可是員警就把我的車攔下來，乘客
    跟他說，他從苗栗上來的，已經等了半小時都沒有車，所以
    他在路中央攔車，請員警幫幫忙，他要趕去國泰醫院。(二)台
    北市的路況，包括凱達大道，SOGO百貨門口，基隆路臨江夜
    市口... 等地點只要有員警站崗的地點，我都有問過，他們
    一致的說法只要是經過的，不是在路邊排班等候的，在不妨
    礙交通的情況下，快速把乘客載走是可以，我的情況應該合
    乎上述條件吧！(三)若照大同分局的員警他的處理方式，大多
    數計程車司機是無法接受的，上次我經過這裡下大雨，四個
    日本觀光客跟我叫車，我不敢停，他們全部破口大罵，如果
    妳是當事人下雨天我經過不停，妳是如何處理，在說台北市
    ○○○○○路旁都是紅線，我臨停載客他可以開單告發，還
    有一般乘客都在路口叫車，他也可以開單，以我們計程車怎
    麼生存，他都有理由可以開單的云云。惟查：本件受處分人
    違規事實極為明確，受處分人抗告狀所載各節均無從阻卻受
    處分人違規事實之成立，況且本件受處分人為領有職業駕駛
    執照之人，理當對於交通法規知之甚詳，何處得以臨時停車
    載客？當如何停車載客？均一定之規範，並非任由受處分人
    得恣意臨停載客，本件受處分人於台北車站北側臨時停車載
    客時，並未緊靠路旁，其已嚴重影響交通之順暢，且容易提
    高交通事故的危險性。從而，原裁定駁回受處分人之異議，
    並無違誤，抗告意旨猶執陳詞，任意指摘原裁定不當，求予
    撤銷改判，為無理由，應予駁回。
據上論結，應依道路交通案件處理辦法第26條，刑事訴訟法第41
2條，裁定如主文。
中    華    民    國    99    年    6     月    18    日
                  刑事第三庭審判長法  官   陳博志
                                  法  官   許文章
                                  法  官   陳德民
以上正本證明與原本無異。
不得再抗告。
                                  書記官   高麗雯
中    華    民    國    99    年    6     月    21    日

司法院資訊處製作；財團法人民間司法改革基金會備份。
